【裁判字號】    96,重上更(二),252
【裁判日期】    970423
【裁判案由】    違反貪污治罪條例
【裁判全文】
臺灣高等法院臺南分院刑事判決   96年度重上更(二)字第252號
上  訴  人  臺灣臺南地方法院檢察署檢察官
被      告  乙○○
被      告  癸○○
共      同
選任辯護人  黃正彥律師
            黃雅萍律師
上列上訴人因被告違反貪污治罪條例案件，不服臺灣臺南地方法
院九十年度訴字第一一四三號中華民國九十三年十月二十二日第
一審判決（起訴案號：臺灣臺南地方法院檢察署九十年度偵字第
七一三七號、九三八四號、九七０九號）提起上訴，本院判決後
經最高法院第二次發回更審，本院判決如下：
    主  文
原判決關於乙○○、癸○○被訴借勢勒索罪部分撤銷。
乙○○依據法令從事公務之人員，連續對於職務上之行為，收受
賄賂，處有期徒刑捌年陸月；褫奪公權參年。犯罪所得新台幣捌
拾捌萬元追繳沒收，如全部或一部無法追繳時，以其財產抵償之
。
癸○○與依據法令從事公務之人員，共同連續對於職務上之行為
，收受賄賂，處有期徒刑柒年陸月；褫奪公權參年。犯罪所得新
台幣捌拾捌萬元追繳沒收，如全部或一部無法追繳時，以其財產
抵償之。
其餘上訴（即乙○○被訴圖利部分）駁回。
    事  實
一、乙○○於民國八十一年間，擔任台南市警察局消防隊一組之
    組長之職務，負責掌管公共安全檢查、新蓋建築物申請建築
    、使用執照之會審、會勘等業務，係依據法令從事於公務之
    人員，因對台南市轄區內各相關消防業者所出售裝置在各公
    共建築物之消防設備有檢查之職權，與業者丙○○、辛○○
    夫婦所經營宜航有限公司（下稱宜航公司）及營裕消防企業
    有限公司（下稱營裕公司）之營業項目間，有職務上之利害
    關係，竟藉此向業者丙○○要求按月支付所謂之顧問費，而
    丙○○為維持彼此間關係與業務之拓展，亦允諾按月給付顧
    問費，並自八十一年至八十二年間，按月付予乙○○三萬元
    ，後丙○○因經濟無法負擔，遂自八十三年起減少為每月一
    萬元，直至八十五年四月間為止。嗣乙○○於八十五年五月
    八日，雖因另涉貪污治罪條例案件遭停職，然丙○○仍以每
    月支付二萬元予乙○○作為顧問費之用，期間至八十七年五
    、六月（即乙○○復職前一個月）為止（按乙○○於停職期
    間收取顧問費部分因與職務行為無關，尚不構成犯罪）。上
    開顧問費或由乙○○本人至丙○○經營之營裕公司領取，或
    由乙○○之配偶即與乙○○有共同犯意聯絡之癸○○代為前
    往營裕公司領取，或由丙○○本人拿至消防局交予乙○○。
    總計乙○○於停職前對於職務上之行為，以收受現金或當月
    支票之方式所得之顧問費共計八十八萬元。
二、案經法務部調查局南部機動組移送臺灣臺南地方法院檢察署
    檢察官偵查起訴。
    理  由
甲、有罪部分：
一、訊據被告乙○○、癸○○二人矢口否認有何犯行，被告乙○○辯稱：我沒有擔任宜航公司顧問，也從來沒有以顧問的名
    義向宜航公司領過錢，但是我有向宜航公司借過錢，因為我
    與丙○○本來就是很好的朋友，停職期間（八十五年五月八
    日至八十七年七月十四日）因我貸款繳不出來，我有向他借
    過錢，我向他借的錢前後不會超過十萬元，我是分四、五次
    向他借，一次約二萬元，我停職期間還可以領半薪（本俸一
    半）約一萬一千元，當時我有向華南商銀辦理房貸，一個月
    要還三萬，我太太那時是在代書黃秀蘭那裡上班，黃秀蘭與
    丙○○也認識，他們是打麻將認識的。附表二之一編號(1)至
    (4)所示支票確實是我收到，編號(5)所示支票也算是我收的，
    編號(6)所示支票是請我太太轉交。至於附表二之二編號(1)至
    (8)所示支票則是丙○○自己提示，我從沒有收過這些票云云
    。被告癸○○則辯稱：我有收過二張票即附表二之一編號(1)
    (4)所示支票，因房貸是我名字，這二張支票是我先生交給我
    ，叫我去繳貸款，至於支票是誰簽發，我沒有過問；附表編
    號二之二的八張支票我不知情，因為我很少過問我先生的事
    情云云。
二、按「貪污治罪條例第五條第一項第三款之對於職務上之行為
    收受賄賂罪，祗須所收受之金錢或財物與其職務有相當對價
    關係，即已成立，且包括假借餽贈等各種名義之變相給付在
    內。又是否具有相當對價關係，應就職務行為之內容、交付
    者與收受者之關係、賄賂之種類、價額、贈與之時間等客觀
    情形加以審酌，不可僅以交付之財物名義為贈與或政治獻金
    ，即謂與職務無關而無對價關係。」，最高法院著有八十四
    年台上字第一號判例可資參照。經查：
  (一)如附表二之一編號(1)至(5)所示支票五紙（發票日、發票銀行
    、領取人及附卷之處，均詳見附表二之一），係分別經被告
    癸○○、乙○○提示兌領，附表二之一編號(6)支票則係由被
    告劉玉玲轉交案外人黃秀蘭兌現之事實，為被告乙○○、劉
    玉玲所不否認，並各該支票影本在卷足參，此部分之事實可
    堪認定。
  (二)據證人辛○○於調查中供稱：「乙○○從八十一年間至八十
    七年五、六月間均有按月向營裕公司收取三萬元顧問費（八
    十六年初改為二萬元），公司每月係以現金方式支付，偶有
    開立當月月初支票支付前開顧問費」等語（見偵卷一第八三
    頁至八四頁）。於同日檢察官偵訊時復證稱：「乙○○收顧
    問費從八十一年開始到八十七年間。」等語（見同上卷第九
    二頁）。另證人丙○○亦於九十年六月二十六日調查中供稱
    ：「因乙○○於八十一年間要求我每月必須支付渠一筆費用
    作為協助本公司取得台南市消防工程之報酬，我為維持彼此
    間關係及業務之拓展，遂答應其以顧問費之名義每月支付款
    項，從八十一年開始每月之費用為三萬元，至八十六年我太
    太辛○○反應負擔過重…，總計自八十一年至八十七年間我
    支付予乙○○之顧問費約二百餘萬元。」（見同上卷第九八
    頁背面）；並於同日偵訊時證稱：「（為何要交顧問費給乙○○？）…當時他主動跟我暗示，要我每月給他一筆費用，
    他說他開銷龐大，每個月賺得錢不夠用…最初是給三萬元，
    後因負擔不了故減為一萬元後，後他因案停職故我又增加為
    二萬元，總共給了他約二百萬元，他都有按月向我拿。」、
    「顧問作何用？）沒有什麼用」、「是否畏懼他《指乙○○
    》的權勢？）有一點這樣的心態」等語（見同上卷第一０五
    、一０六頁）。「八十一、八十二年間至八十七年間，因一
    開始在他停職前我每個月給三萬元，後因吃不消改給他一萬
    元，給他三萬期間應超過二年，在他停職後，我又加一萬元
    給他，即給他二萬元，到他復職前一個月就未給他，約是八
    十七年六、七月間」等語（同上卷一第一九五頁正面）。
  (三)承前所述，辛○○、丙○○於調查站調查及檢察官偵訊時，
    均一再指陳被告自八十一年間起至八十七年六、七月間止，
    按月向宜航公司收取一萬元至三萬元不等之「顧問費」，雖
    其中關於所支付之「顧問費」金額究竟若干既其給付期間，
    先後所述略有出入，然渠等就所支付「顧問費」之主要情節
    ，均屬一致，尚難僅以此等瑕疵，遽認渠等所為關於支付被
    告「顧問費」之供述，全部均非可採。再者，揆諸如附表二
    之一編號(6)所示金額一萬元之支票發票日為八十三年二月八
    日，係在八十五年五月八日被告乙○○因另案停職前，距宜
    航公司於八十一年開始給付顧問費之期間達二年有餘；另編
    號(1)至(5)所示金額均為二萬元之支票，發票日均在被告因另
    案停職期間（即八十五年五月八日至八十七年七月十四日，
    另詳後述），與辛○○、王榮春指陳給付被告「顧問費」之
    金額及期間均吻合，堪信辛○○、丙○○上開供述應非虛構
    。被告乙○○雖辯稱其從未擔任宜航公司之顧問，附表二之
    一編號(1)至(5)所示票款乃係借款云云，然被告癸○○於調查
    局詢問、檢察官偵訊乃至原審訊問時則供述稱所收款項係賭
    債或稱我只知道那是要給我先生的錢，但我不知道那是什麼
    錢云云（聲羈字第一九五號卷第九至十一頁、偵一卷第五五
    至六０頁、六二至六四頁），其前後供述不一，復與被告乙○○供述不符，所辯均非可信。
  (四)附表二之一編號(6)金額一萬元，發票日期為八十四年四月五
    日之支票，係由被告劉玉玲轉交證人黃秀蘭，為被告乙○○
    、劉玉玲所不否認，且與證人黃秀蘭於調查站訊問時供述之
    情節相符（偵一卷第一六五至一六八頁）。雖證人丙○○於
    原審曾證述「（附表二顧問費之給付是否實在？）這個部分
    的錢很混亂，其中還包括神明的衣服錢、賭債，以及也有一
    些個人之債務問題」云云（見原審卷二第八０頁），然證人
    辛○○於調查站訊問時已明確表示除票號0000000號支票係
    依乙○○指示替其家中安奉之五府千歲製作神明衣服外，其
    餘金額記載均係支付乙○○顧問費等語（見偵一卷第八五、
    八六頁），另宜航公司之支票日曆簿於「八十四年七月五日
    」欄上亦記明「神明衣服，AM0000000號」，與附表二之一
    編號(6)所示支票號碼顯然有別，足見該編號(6)所是支票確係
    支付「顧問費」所用。
  (五)被告乙○○於八十一年間，擔任台南市警察局消防隊一組之
    組長之職務，負責掌管公共安全檢查、新蓋建築物申請建築
    、使用執照之會審、會勘等業務，對台南市轄區內各相關消
    防業者所出售裝置在各公共建築物之消防設備有檢查之職權
    ，與丙○○、辛○○夫婦所經營之宜航公司、營裕公司之營
    業項目間，存有相當大之利害關係，彼此間對於金錢之往來
    ，更應特別謹慎，以免遭人非議，此乃一般人所應有之認知
    ；則身為消防官員之妻之被告癸○○，前往業者丙○○處所
    拿取之金錢並非賭債，已如前述，則若非其知悉前往業者處
    所拿取之金錢，係先前早與業者相互約定好，須由業者每月
    按期支付之顧問費，否則豈敢隨意向業者收取金錢，而不擔
    心業者檢舉之理。再者，豈有任意向他人收取金錢，從不過
    問所收取金錢之目的之理。準此益證被告夫妻按月向宜航公
    司收取之款項確係所謂之「顧問費」。而被告乙○○既堅持
    否認其曾擔任宜航公司之顧問，且丙○○於檢察官偵訊時亦
    直稱：顧問並沒有什麼用等語，顯見該所謂之「顧問費」無
    非係丙○○因懍於被告乙○○之職務關係，並為求維持彼此
    間關係與業務之拓展，對於被告乙○○職務上之行為所給予
    之變相給付，揆諸前揭判例意旨，被告乙○○按月收取之「
    顧問費」自屬其職務上行為收受之賄賂。
  (六)被告癸○○與乙○○係夫妻關係，對於彼此間相關金錢之出
    入本知之甚詳，而癸○○既依乙○○之囑向丙○○收取該「
    顧問費」，則癸○○於收取「顧問費」之際，顯係知悉該筆
    費用為當月之顧問費無疑，況證人丙○○於檢察官偵訊時亦
    證稱：「（劉玉玲去你們家拿顧問費時，你或你太太有無當
    面告訴他這是什麼錢？）我們有跟他說這是當月之顧問費」
    等語（偵二卷第八二至八四頁），足見被告癸○○與乙○○
    間，就按月收取顧問費之犯行，確有犯意聯絡及行為分擔。
  (七)至於附表二之一編號(1)至(5)所示五紙支票所載發票日起於八
    十六年一月八日止於八十七年二月十日，而被告乙○○因涉
    貪污治罪條例案件，遭停職處分之期間則為自八十五年五月
    八日起至八十七年七月十五日，有如前述，此並有臺南市消
    防局被告乙○○公務人員動態紀錄卡及職務動態簡介附卷足
    參（見偵卷二第九三至九五頁）。而上開支票票載之發票日
    雖均係在被告乙○○遭停職處分期間，被告乙○○在此期間
    雖無職務上之權力，然乙○○縱因涉案而遭停職處分，尚不
    能排除其將來有復職之可能，則丙○○為顧及以後事業之順
    利，於乙○○停職期間仍依原先約定按月支付「顧問費」，
    甚至慮及乙○○停職期間生活困難，而提高「顧問費」至二
    萬元，自合於常情。再依卷附宜航公司所有台南區中小企業
    銀行安和分行第60812號支票帳戶及營裕公司所有台南區中
    小企業銀行第0000000000000號支票帳戶之交易明細表所示
    ，該二家公司分別自八十七年三月二十二日及同年月二十四
    日起即陸續有退票紀錄（見原審卷一第一一七頁、一二四頁
    ），顯見宜航及營裕公司之財務狀況自上開退票日起已漸吃
    緊，則丙○○於被告乙○○八十七年七月十六日復職後，未
    再續付「顧問費」予被告等，亦無違常理。惟被告乙○○於
    停職期間既無職務關係，於此期間收取顧問費，即難認有何
    職務上之對價關係，自不構成職務上行為收受賄賂罪，併此
    敘明。
  (八)至於公訴人另指丙○○給付被告乙○○如附表二之二編號(1)
    至(8)所示八紙顧問費支票，而此部分固有證人丙○○、辛○○在宜航公司支票日曆簿，受款人名稱上或載「王朝顧問費
    」、或載「顧問費」等之記載；然被告均否認曾收受或提示
    兌領上開支票，且經本院向各該支票提示兌領銀行查詢結果
    ，除其中編號(1)所示支票依支票背面所示帳號可知提示兌領
    人即係丙○○外，其餘各該支票之提示兌領人均非被告，有
    各該銀行函復資料在卷可稽。且經本院依職權傳喚如附表二
    之二編號(2)、(3)、(4)、(5)、(8)之提示兌領人己○○、甲○○
    、壬○○、劉清源等人到院訊問結果，據己○○即大賦工程
    企業有限公司負責人證稱：公司此前從事消防工程業務，但
    均係其前夫負責，可能有購買宜航公司之消防器材，並不認
    識被告乙○○；據壬○○即台南市警察局義勇消防大隊直屬
    救援中隊帳戶管理人證稱：此前宜航公司每年都有捐款予義
    消，二萬元或三萬元不等，均未能證明如附表二之二所示支
    票與被告乙○○有關。另據劉清源即台欣消防工程企業有限
    公司負責人亦證稱：公司從事消防工程業務，此前曾向宜航
    公司購買消防幫浦，認識被告乙○○，因其為消防局長官，
    然附表二之二編號(8)所示支票並非乙○○所轉讓，因其與乙○○並無往來等語（見本院卷第一四七至一五二頁），自難
    僅憑證人丙○○、辛○○之證述，及支票日曆簿之記載，即
    遽認被告曾收取如附表二之二所示各紙支票款，就此部分自
    亦不成立犯罪。
  (九)末按貪污治罪條例第四條第一項第二款之藉勢勒索財物罪，
    以公務員藉勢、藉端勒索財物，為該罪之犯罪構成要件。該
    條款所謂「藉勢勒索」，係指假藉權勢，恐嚇勒索之意。若
    公務員未假藉職務上之權力，或雖假藉職務上之權力，但並
    未實施恐嚇勒索之行為，或該他人非因公務員之恐嚇勒索行
    為產生畏怖心而交付財物者，均不該當於該罪之犯罪構成要
    件，最高法院二十二年上字第三九八一號、三六一０號判例
    ，及同院四十九年度台上字第一八三０號、八十六年度台上
    字第五二一四號判決可資參照。公訴人雖指稱被告乙○○藉
    其個人擔任台南市警察局消防隊第一組組長之職務，對台南
    市轄區內各相關消防業者所出售裝置在各公共建築物之消防
    設備有檢查之權勢，並以協助營裕、宜航二公司取得消防工
    程之報酬為由，向業者丙○○要求按月支付顧問費，丙○○
    因畏懼乙○○之權勢及為維持彼此間關係與業務之拓展，遂
    當面允諾按月給付，因認被告二人上開所為共同涉犯貪污治
    罪條例第四條第一項第二款之藉勢勒索罪嫌云云，但就被告
    乙○○究係如何假借職務而行勒索財物之具體事證，則均未
    提出確實之證據證明之。且據證人丙○○於調查局南機組詢
    問時供稱：我為維持彼此間關係及業務之拓展，遂答應其以
    顧問費之名義每月支付款項等語（見偵卷一第九八頁背面）
    、同日偵查時證稱：因聽說乙○○當時生活比較不好，當時
    他主動跟我暗示要我每月給他一筆費用。他說他費用龐大，
    每個月賺的錢不夠用，且我知他也很孝順，所以我給他，他
    就拿等語（見同卷第一０五頁背面）；另於原審復供稱「（
    為何要給乙○○顧問費）因為他對我幫助很大，當初我只是
    要幫忙他而己」、「應該是公司成立後沒有多久，大概是八
    十一年左右。剛開始給多少，純粹是基於朋友關係，與生意
    沒有關連」等語。（見原審卷二第七九、八０頁），足見丙○○交付被告乙○○此部分之款項，並非因被告之勒索而交
    付。依丙○○上開證述內容，被告乙○○並未有利用其權力
    而勒索財物之行為；且證人丙○○於偵查中亦證述被告乙○○並未對其說過有如未按月給付顧問費要對其不利之事（見
    偵卷一第一０六頁正面），足見被告乙○○並未對證人丙○○有施加恐嚇勒索之行為，對被告二人即難遽以該罪相繩。
  (十)丙○○於調查站訊問時供稱：從八十一年開始每月之費用為
    三萬元，至八十六年我太太辛○○反應負擔過重，才調降為
    二萬元至八十七年為止，總計自八十一年至八十七年間我支
    付予乙○○之顧問費約二百餘萬元。」，「八十一、八十二
    年間至八十七年間，因一開始在他停職前我每個月給三萬元
    ，後因吃不消改給他一萬元，給他三萬期間應超過二年，在
    他停職後，我又加一萬元給他，即給他二萬元，到他復職前
    一個月就未給他，約是八十七年六、七月間」等語。而辛○○於調查中則稱「：乙○○從八十一年間至八十七年五、六
    月間均有按月向營裕公司收取三萬元顧問費（八十六年初改
    為二萬元），公司每月係以現金方式支付，偶有開立當月月
    初支票支付前開顧問費」等語，均有如前述，則關於給付被
    告乙○○二萬元顧問費之時間，究係在八十五年八月五日被
    告乙○○遭停職後，亦或是在八十六初開始，渠等之證述既
    非一致，而本院亦查無確實之證據可資證明被告係自八十五
    年八月五日停職後即開始收取二萬元之顧問費，爰依有利於
    被告之原則，認定被告係自八十六年年初起開始收取二萬元
    之「顧問費」。另被告丙○○前揭供述雖稱給付三萬元之期
    間超過二年，惟究竟給付三萬元至何時，本院亦查無確實之
    證據可資證明，爰本於同一有利被告之原則認定被告僅自八
    十一年起至八十二年止之二年期間，按月收取三萬元之「顧
    問費」。準此，被告於八十一年、八十二年間收取「顧問費
    」金額計七十二萬元（30,000元×12×2＝720,000元）；自
    八十三年起迄八十四年四月止（被告乙○○於八十五年五月
    八日停職後收取顧問費，因與職務行為無關，不予計入）收
    取之「顧問費」金額計十六萬元｛（10,000元×12）＋（10
    ,000 元×4）＝160,000元｝，合計為八十八萬元。
  (十一)綜據上述，被告二人所辯並無不法收取金錢云云，均無非畏
    罪卸責之詞，不足採信，渠等對於被告乙○○職務上之行為
    共同收受所謂之「顧問費」即賄賂之變相給付犯行，事證明
    確，應予依法論科。
三、論罪科刑：
  (一)按行為後法律有變更者，適用行為時之法律。但行為後之法
    律有利於行為人者，適用最有利於行為人之法律，刑法第二
    條第一項定有明文。查刑法業於九十四年一月七日修正，同
    年二月二日公布，並於九十五年七月一日施行。是被告行為
    後，法律顯已有變更。而被告行為後，刑法第五十六條連續
    犯規定，業於九十四年一月七日修正公布刪除，並於九十五
    年七月一日施行，則被告犯行，因行為後新法已刪除連續犯
    規定，該刪除雖非犯罪構成要件變更，但已影響行為人刑罰
    法律效果，自屬法律有變更，依新法第二條第一項規定，比
    較結果，以適用被告行為時法律即修正前刑法第五十六條，
    論以連續犯，較有利被告（最高法院九十五年第八次刑事庭
    會議決議參照）。
  (二)被告乙○○於八十一年至八十五年五月八日因另案停職前，
    擔任台南市警察局消防隊一組之組長之職務，負責掌管公共
    安全檢查、新蓋建築物申請建築、使用執照之會審、會勘等
    業務，既符合九十五年五月三十日修正、九十五年七月一日
    施行前之貪污治罪條例第二條所稱之「依據法令從事公務之
    人員」，亦符合修正後貪污治罪條例第二條所稱之「公務員
    」（貪污治罪條例第二條係配合刑法之修正而修正，九十四
    年二月二日修正公布、九十五年七月一日施行之刑法第十條
    第二項規定公務員之定義，謂：「稱公務員者，謂下列人員
    ：一、依法令服務於國家、地方自治團體所屬機關而具有法
    定職務權限，以及其他依法令從事於公共事務，而具有法定
    職務權限者。二、受國家、地方自治團體所屬機關依法委託
    ，從事與委託機關權限有關之公共事務者。），應有貪污治
    罪條例之適用。又被告行為後，貪污治罪條例於曾於八十五
    年十月二十三日、九十年十一月七日、九十二年二月二十六
    日及九十五年五月三十日四度修正，關於第五條第一項第三
    款規定「對於職務上之行為，要求、期約或收受賄賂或其他
    不正利益者。」處七年以上有期徒刑部分均未變動，而得併
    科罰金部分，已將犯罪時併科二百萬元罰金（八十一年七月
    十七日修正公布），於八十五年十月二十三日修正為得併科
    新臺幣六千萬元以下之罰金，上開條例嗣於九十年十一月七
    日、九十二年二月二十六日及九十五年五月三十日數度修正
    時，上開條文並未變動。是就法定刑而論，以被告行為時之
    規定（即八十一年七月十七日修正公佈之貪污治罪條例第五
    條第一項第三款）較有利於被告。依新修正刑法第二條第一
    項前段規定，應適用行為時之修正前（八十一年七月十七日
    公布修正）貪污治罪條例論處。
  (三)核被告乙○○所為係犯八十一年七月十七日修正公布之貪污
    治罪條例第五條第一項第三款對於職務上之行為收受賄賂罪
    。被告癸○○不具公務員身分，而與依據法令從事公務之被
    告乙○○共犯上開之罪，依上開條例第三條規定，亦應依該
    條例第五條第一項第三款處斷。公訴意旨認被告所為係犯修
    正前貪污治罪條例第四條第一項第二款借勢勒索財物罪，應
    有未合，理由已敘述如前，惟其事實既屬同一，本院自得逕
    予變更起訴法條。被告二人按月收取「顧問費」之行為，時
    間緊接，所犯罪名相同，顯係出於概括之犯意為之，均依修
    正前刑法第五十六條連續犯之之規定以一罪論，並加重其刑
    。又按犯貪污治罪條例之罪，宣告有期徒刑以上之刑者，並
    宣告褫奪公權，上開修正前貪污治罪條例第十七條定有明文
    。是犯貪污治罪條例之罪，只要宣告有期徒刑以上之刑，即
    應並宣告褫奪公權，與刑法第三十七條第二項前段之規定不
    同，貪污治罪條例係特別法，自應優先於普通刑法而適用，
    亦即應優先於刑法第三十七條第二項有關褫奪公權之規定而
    適用。至於褫奪公權之期間，貪污治罪條例並未規定，仍應
    適用修正前刑法第三十七條第二項之規定。
  (四)原審未察，據就上開部分為被告無罪判決之諭知，顯有未當
    。檢察官就此部分上訴指摘原判決之不當，為有理由，應由
    本院將原判決此部分予以撤銷改判。爰審酌被告乙○○擔任
    台南市警察局消防隊一組之組長之職務，負責掌管公共安全
    檢查、新蓋建築物申請建築、使用執照之會審、會勘等業務
    ，竟不知潔身自愛，憑恃其對轄區內各相關消防業者所出售
    裝置在各公共建築物之消防設備有檢查之職權，對業者要求
    按月行賄並予收受，期間長達四年有餘，受賄金額高達八十
    八萬元，有辱官箴；而被告癸○○亦夫唱婦隨，共同受賄，
    暨渠等自偵查以迄本院審理，均矢口否認犯行，未見有任何
    悔意之態度等一切情狀，分別量處被告乙○○有期徒刑八年
    六月，量處被告癸○○有期徒刑七年六月，並均依法宣告褫
    奪公權三年，以示懲儆。被告二人所收受之「顧問費」八十
    八萬元為犯罪所得之財物，均應依八十一年七月十七日修正
    公布之貪污治罪條例第十二條規定追繳沒收，如全部或一部
    無法追繳時，以其財產抵償之。
乙、無罪部分：
一、公訴意旨略以：
    被告乙○○與原審共同被告庚○○（原名楊濱鴻，業經原審
    判處無罪確定）二人，於民國八十一、二年間，分別擔任台
    南市警察局消防隊一組之組長及組員之職務，均係依據法令
    從事公務之人員。渠等二人明知其所負責掌管公共安全檢查
    、新蓋建築物申請建築、使用執照之會審、會勘等業務，與
    業者丙○○、辛○○夫婦所經營宜航有限公司（下稱宜航公
    司）及營裕消防企業有限公司（下稱營裕公司）之營業項目
    間，有職務上之利害關係，且明知公務員不得利用權力為營
    利事業，竟仍利用其二人在台南市消防業界之影響力，共同
    基於利用職務上之機會及權力圖利自己之犯意聯絡，由被告
    乙○○出面向丙○○要求，共同出資入股宜航公司擔任股東
    ，丙○○為借助被告乙○○及庚○○職務上之影響力，遂答
    允由乙○○占一股出資新台幣（下同）十萬元，並以插暗股
    之方式加入該公司，成為該公司之實際股東之一，並約定每
    年分紅二次。期間被告乙○○則於審核台南市新蓋建築物申
    請建築、使用執照之會審、會勘時，均利用職務上之影響力
    ，要求業者採用營裕、宜航二公司之產品，以使業者丙○○
    得以銷售其所經營之消防器材予相關消防業者，使宜航公司
    得以獲得較高之利潤。事後丙○○徵得被告乙○○之同意，
    以開立遠期支票方式支付紅利，自八十一年被告乙○○等人
    入股至八十四年退股為止，共計約分紅三次，其中第一次分
    紅係於八十二年七月間，由業者丙○○簽發如附表一之一所
    示支票四紙，將其中編號(1)金額十萬元支票交予乙○○（包
    含當月該公司支付予乙○○之顧問費）。第二次則於八十二
    年七月間，由業者丙○○簽發如附表一之二所示支票四紙，
    將其中編號(1)金額十五萬元之支票一紙交付乙○○，乙○○
    並於支票屆期時，將該支票交由丙○○兌領後，再向丙○○
    收取現金十五萬元。第三次則於八十四年間，由丙○○簽發
    如附表一之三所示支票，將其中編號(1)所示金額四十萬元支
    票交予乙○○之妻癸○○。被告乙○○利用職務上權力，共
    計圖得八十二萬八千八百三十三元（以上宜航公司股東分紅
    支票兌領情形詳見附表一）之不法利益等語，因認被告乙○○利用權力而為營利事業，依八十五年一月十五日修正前公
    務員服務法第十三條第三項規定，係犯刑法第一百三十一條
    第一項圖利罪嫌。
二、按犯罪事實應依證據認定之，無證據不得認定犯罪事實；又
    不能證明被告犯罪者，應諭知無罪之判決；刑事訴訟法第一
    百五十四條第二項、第三百零一條第一項分別定有明文。又
    認定不利於被告之事實，須依積極證據，苟積極證據不足為
    不利於被告事實之認定時，即應為有利於被告之認定，更不
    必有何有利之證據。再事實之認定，應憑證據，如未能發現
    相當證據，或證據不足以證明，自不能以推測或擬制之方法
    ，為裁判基礎。又告訴人之告訴，本以使被告受刑事訴追為
    目的，故其陳述是否與事實相符，自應調查其他證據，以資
    審認，苟其所為攻擊之詞，尚有瑕疵，則在此瑕疵未予究明
    以前，即不能遽採為斷罪之基礎。又刑事訴訟法第一百六十
    一條第一項規定：檢察官就被告犯罪事實，應負舉證責任，
    並指出證明之方法。因此，檢察官對於起訴之犯罪事實，應
    負提出證據及說服之實質舉證責任。倘其所提出之證據，不
    足為被告有罪之積極證明，或其指出證明之方法，無從說服
    法院以形成被告有罪之心證，基於無罪推定之原則，自應為
    被告無罪判決之諭知（最高法院三十年上字第八一六號、四
    十年台上字第八六號、五十二年台上字第一三○○號、六十
    一年台上字第三○九九號、九十二年台上字第一二八號判例
    參照）。
三、本件公訴人認被告乙○○此有此部分之犯行，無非係以下列
    事由為其主要論據：
  (一)被告乙○○確實於八十二年間，擔任宜航公司股東之情，業
    據業者丙○○於九十年六月二十六日調查局詢問時陳稱：「
    當初我成立宜航公司主要目的係在銷售消防器材，為拓展本
    公司在台南地區之業務，遂答允由乙○○、庚○○二人每人
    出資十萬元，以插暗股之方式加入本公司，因當時乙○○及
    庚○○二人擔任台南市警察局消防隊一組組長及組員，主要
    負責台南市各建物消防工程進行會審、會勘之公共安全業務
    ，經由渠二人之影響力，甚多業主即將消防工程交由宜航公
    司承作。當時股東尚有王銘及我太太。」、「因渠等二人
    為本公司幕後股東，透過渠等二人之影響力，當時台南市消
    防業界送審之消防工程，其中有關消防馬達項目之器材，均
    需向本公司採購，否則送審資料不易過關，為感謝渠二人之
    協助，故自八十年迄八十四年間退股為止，渠等二人每年分
    配之盈餘約三、四十萬元」等語，並先後於同日及同年八月
    十五日在檢察署偵訊時分別證稱：「宜航股東有王銘、庚○○、乙○○」、「…但當初是我與乙○○分配股數。」等
    語，另庚○○於九十年六月二十九日在調查局詢問中亦供稱
    ：「宜航公司負責人丙○○從北部轉到台南開業時，其為拓
    展其消防馬達及幫浦業務，遂找乙○○入股宜航公司協助開
    展業務，乙○○向他表示必須再找消防業者王銘及良美建
    設甲○○一起入股經營以方便擴展業務，某日乙○○約我及
    王銘、甲○○前往位於台南市○○路○段的宜航公司內談
    論股份，由乙○○及丙○○主導股份分配，當時也說我有一
    份，但我直覺這是非法的事，只因乙○○是我的直屬主官，
    我不敢當場拒絕，事後我與王銘商議將我的股份全權由他
    處理，我不過問。」等語，並於九十年六月二十九日偵查中
    時供稱：「…不過乙○○確實有參加。」等語，復有由調查
    局持檢察官核發之搜索票至丙○○住處查扣之帳冊之支票存
    根數紙及帳簿附卷足按（交付予乙○○之支票票號及帳簿相
    關資料請參閱起訴書附表一），足徵被告乙○○確為宜航公
    司之股東，並從中分取紅利等情屬實，被告乙○○空言否認
    其有投資宜航公司云云，不足採信。
  (二)參以庚○○於九十年六月二十九日在調查局詢問中供稱：「
    我在擔任台南市警察局消防隊一組組員時，對當時一組組長
    乙○○部分選擇性的安檢業務行徑認為早晚會出事，因當時
    一組業務係負責新大樓安檢，有些案子我認為安檢有問題，
    但他仍執意要通過，所以我才會向當時消防隊隊長丁○○申
    請調動。」等語，復於同日偵查中供稱：「乙○○有他的人
    馬（業務），如建物安裝與乙○○較熟業者的消防設備，就
    較易通過安檢，如未採用他較熟業者的消防設備，他就會刁
    難。」、「不敢入股宜航公司第一點是道德法律上之問題，
    我知道涉及利害關係應自行迴避，第二點我與其他幫浦廠商
    亦有交情」、「我是知道宜航公司與我們業務有間接利害關
    係因他們賣給器材商，我們是檢查器材商。」等語；另佐以
    證人丙○○於九十年六月二十六日偵查中證稱：「因消防界
    都知乙○○與我共同投資宜航公司，所以消防馬達部分銷售
    比較好。」、「外面傳說台南市消防業界送審消防工程，若
    採我們公司的消防馬達較易過關」等語，及證人王銘烔於九
    十年六月二十六日調查局詢問中所證稱：「大約是八十三年
    左右，有一次同業聚會，現場大家閒聊，有聽到同業向丙○○談到『其整套式的幫浦，台南市的業界沒有丙○○經手的
    幫浦好像就過不了，』，及於九十年七月十一日偵查中證稱
    ：「在消防業者間，有聽說如使用宜航公司的幫浦，消防檢
    查會較易過」等語。按宜航公司係從事消防馬達及發電機買
    賣，而被告乙○○則係負責掌管公共安全檢查、新蓋建築物
    申請建築、使用執照之會審、會勘等業務，則被告乙○○與
    業者丙○○所經營之宜航公司其營業項目間，顯有職務上之
    利害關係。被告乙○○竟利用其上開職務上之機會及權勢，
    使其他消防業者為求順利通過檢查，而向被告乙○○所投資
    插股公司購買相關設備，則被告乙○○藉自身之權力以圖利
    自己之犯意甚明云云。
三、訊據被告乙○○對於其在業界綽號「王朝」，當時擔任台南
    市警察局消防隊一組的組長，有關新建築物建築執照、使用
    執照之會審、會勘業務為其業務，及楊濱鴻為其下屬，也是
    當時的承辦人員之一等事實，固坦承無隱，惟堅決否認有上
    開犯行，辯稱：與丙○○、辛○○夫婦認識，是透台北的學
    長介紹認識的，王氏夫妻那時說他們做生意被倒，跑到台南
    來，與該夫妻二人在台北就認識了，未插暗股擔任宜航公司
    的股東，雖曾領取丙○○十萬元（即附表一之一編號(1)所示
    票號SFL601044支票款），然該款並非股利，係因丙○○有
    開消防技術士檢定課程補習班，那是我教課所得（火災學、
    測驗題講解、避震設備），丙○○開的補習班沒有立案，是
    開在永華二街四一巷丙○○住家附近，我是在星期六、日教
    課，上了一個月左右，一堂課四、五十分鐘，那時候沒有說
    一堂課多少錢，上完課丙○○即給予十萬元酬勞，因那時教
    課，學生考取勞委會技術技能檢定錄取率很高，至於其他起
    訴書記載的支票則均未領取云云。經查：
  (一)被告乙○○確有繳納十萬元股金，入股宜航公司：
  1.據丙○○於調查局南機組詢問時證稱：當初我成立宜航公司
    主要目的係在銷售消防器材，為拓展本公司在台南地區之業
    務，遂答允由乙○○出資新台幣十萬元，以插暗股之方式加
    入本公司，因當時乙○○及庚○○二人擔任台南市政府警察
    局消防大隊一組組長及組員，主要負責台南市各建築物消防
    工程進行會審、會勘之公共安全業務，經由渠等二人之影響
    力，甚多業主即將消防工程交由宜航公司承作，當時股東尚
    有王銘及我太太等語（見偵卷一第九八頁）。於同日偵訊
    時證稱：我公司總共十股，總共一百萬元，乙○○、我姊夫
    、我弟各一股，分別於八十年、八十一年初加入，並無作成
    書面，但我太太有將其作成流水帳冊，他們插股至八十三、
    八十四年間等語（偵卷一第一０四頁背面）。九十年八月十
    五日偵訊時證稱：當初是我與乙○○分配股數等語（見偵卷
    二第八二頁背面）。於原審審理時證稱：宜航公司一共分十
    股，我自己五股，王銘二股、乙○○一股、甲○○一股。
    一股十萬元，楊、王均有交錢等語（見原審卷二第七六頁）
    。
  2.據辛○○於九十年六月二十六日查局南機組詢問時證稱：八
    十一年丙○○返回台南市開設營裕公司時，當時乙○○係任
    職台南市政府消防局第一組組長，庚○○係乙○○之部屬，
    渠等二人皆有各入一股金額新台幣十萬元參與分司經營，當
    時入股人員除乙○○、庚○○外，尚有良美建設甲○○、一
    銘消防器材王銘、丙○○之姊夫郭世豪等人。八十一年間
    乙○○等人以每股十萬元入股營裕公司等語（見偵卷一第八
    三頁）、同日偵訊中證稱：乙○○有插股宜航公司一股等語
    （見同上卷第九一頁背面）。
  3.證人即原審同案被告庚○○於九十年六月二十九日在調查局
    南機組詢問中亦供稱：丙○○…為拓展其消防馬達及幫浦業
    務，遂找乙○○入股宜航公司協助開展業務，乙○○向他表
    示必須再找消防業者王銘及良美建設甲○○一起入股經營
    以方便擴展業務，某日乙○○約我及王銘、甲○○前往位
    於台南市○○路○段的宜航公司內談論股份，由乙○○及丙○○主導股份分配，當時也說我有一份等語（見偵卷一第二
    ０五頁）。於九十年七月十一日調查局南機組詢問時供稱：
    丙○○當時開設宜航公司時，他有邀乙○○入股…位於台南
    市○○路○段之營業所談論入股宜航公司事宜，當時由乙○○、丙○○主導股份之分配，乙○○當場並表示我本人也算
    一份等語（見偵卷二第九頁）。於同日偵查中供稱：我在現
    場聽到乙○○、丙○○二人在分配何人幾股，也把我算入一
    股等語（見偵卷二第三二頁背面）。於原審時供稱：乙○○
    介紹丙○○給我認識，有一次出勤，王說要到丙○○那裡坐
    ，他們在談分股的事，我想乙○○和丙○○他們已談好認股
    的事等語（見原審卷一第五一頁）。
  4.經核證人丙○○、辛○○、及原審同案被告庚○○等就宜航
    公司股東大致包括乙○○、甲○○、王銘等人，股金每股
    十萬元，股東需繳納股金後方得入股等，有關公司成立之重
    點證述前後大致相符，應可採信。足證被告乙○○確有繳納
    十萬元股金，入股宜航公司。
  (二)被告乙○○確有於八十二下半年、及八十三年四月三十日上
    半年分別收受股利：
  1.證人丙○○調查局南機組詢問時證稱：…大家言明一年分二
    次，上半年、下半年各乙次，股利分配金額係我太太辛○○
    在公司內依公司盈餘扣除公司週轉金額後計算，每次計算股
    利時乙○○、甲○○、王銘等人及我都會在公司台南市○○路○段二七一號等語（見偵卷一第一七九頁）。…自八十
    二年至八十四年間以宜航或營裕公司名義開立支票，…第二
    次分紅，由我兌領支票十五萬元後將現金轉交給乙○○等語
    （見偵卷二第十二頁背面）。於原審證稱：AK0000000支票
    （按即附表一之二編號(1)支票）上記載「王朝」背面有丙○○背書，這張票是要給乙○○，之所以會交給我，是希望領
    現金之後再交給他等語（見原審卷二第七七、七八頁）。
  2.證人辛○○於九十年六月二十六日調查局南機組詢問時證稱
    ：營裕公司係以現金或支票方式支付乙○○股利。該支票簿
    存根內容係由我本人記載，支票號碼AK0000000係本公司八
    十三年四月三十日支付乙○○入股本公司八十二年七月一日
    至十二月三十日下半年所應得之股利，金額為十五萬元。…
    大家言明一年分二次分配股利，上半年及下半年各一次，每
    次股利每人約拿到十幾萬至二十幾萬元不等等語（見偵卷第
    八三至八五頁）。按證人丙○○、辛○○就宜航公司半年分
    紅一次，分紅之金額，交付被告乙○○之方式供述前後一致
    ；且核之被告自承有收取附表一之一編號(1)之支票；另參酌
    附表一之二編號(1)、編號(2)之支票是連號，其中編號(1)尚在
    編號(2)之後，二張支票票面金額均是十五萬元，及證人王銘
    於本院上訴審理時證稱：有收取附表一之二編號(2)至(4)之
    支票，是丙○○交付分紅用的（見本院上訴卷第一三三頁）
    ，足認丙○○、辛○○上開證述附表一之一編號(1)、附表一
    之二編號(1)均支付被告乙○○股利等語，並無悖於事實，而
    可採信。並有附表一之一編號(1)、附表一之二編號(1)支票附
    卷可資佐證，被告乙○○確有收取股利之事實，可堪認定。
  (三)證人丙○○讓證人王銘、甲○○入股係基於被告乙○○之
    請求，並以其名義代繳股金，轉交股利：
  1.證人丙○○於調查局南機組詢問時證稱：每股股金十萬元，
    他們均借用甲○○或王銘的名義開立前開股金支票給我；
    甲○○與王銘我原本不認識，但因為甲○○與王銘都是
    乙○○的好朋友。…庚○○因生性多疑不願列名股東，我因
    有求於乙○○及庚○○，所以只好答應素不相識之甲○○及
    王銘入股等語（見偵卷二第十二頁）。於原審時證稱：楊
    、王均有交錢，乙○○的部分，是叫甲○○拿給我的等語（
    見原審卷二第七六頁）。
  2.證人甲○○於原審審理時證稱：（宜航公司）有幾股，我不
    清楚，有幾個人投資，我也不清楚，但是大部分都是他（指
    丙○○）的親戚；（丙○○有那些親戚）詳細我不清楚，但
    是我相信負責人，所以對於投資之經營內容我也不會過問；
    （投資比例）他跟我講說一股股金大概是十五萬元左右。至
    於幾股我不清楚。我也交一股的金額給他，我也只有投資一
    股；與丙○○是素昧平生的搭訕認識，約三個月後他就找我
    投資宜航公司，在這個投資之前沒有與丙○○之間有任何交
    易往來等語（見原審卷三第二一０頁、第二一五、二一六頁
    ）。
  3.庚○○於九十年六月二十九日在調查局南機組詢問時亦供稱
    ：乙○○向他表示必須再找消防業者王銘及良美建設甲○○一起入股經營以方便擴展業務等語（見偵卷一第二０五頁
    ）。
  4.依據證人丙○○、甲○○及庚○○之上開證詞可知，丙○○
    與宜航公司之股東甲○○並不熟識（從渠等證述之股東名冊
    看來，五股為證人丙○○之親友，另被告乙○○占一股，剩
    餘股才分配給王銘、甲○○），且甲○○對於該公司究有
    幾人投資、股東身份及該公司經營內容均不知悉。而公司營
    運方式、股東身份等均係考慮投資公司之重要事項，若非有
    相當瞭解，要無輕易入股之理，乃甲○○竟在對宜航公司毫
    無認識之情狀下而入股該公司，可見甲○○應係在被告乙○○之要求下，始入股宜航公司。再參以公務員投資營利事業
    本就是違反公務員服務法之相關規定（並不必然違反刑事處
    罰），依證人丙○○之說法，被告乙○○自有避嫌不願列名
    股東之情事，則證人丙○○於偵查及原審訊問時證稱：被告
    乙○○（為暗股）借用甲○○的名義開立股金支票繳交，並
    代其收取股利等語，應非虛構，並符合情理。
  (四)被告乙○○雖辯稱：附表一之一編號(1)支票不論金額或發票
    日均與證人丙○○所證述發放股金七萬八千八百三十三元不
    同，該紙十萬元之支票，乃係支付其擔任丙○○所開消防技
    術士檢定課程補習班之教官費，與股利之發放無關云云。然
    被告乙○○究竟係於何時、何地擔任證人丙○○補習班教官
    ，未據提出任何證據以供佐證，已難遽為其有利之認定，縱
    認被告乙○○曾擔任丙○○補習班之教官，亦查無證據足資
    佐證附表一之一編號(1)之十萬元支票確係支付被告乙○○之
    教官費。再依證人丙○○、辛○○之前開證詞，宜航公司每
    年分二次分配股利，上半年及下半年各一次，每次股利不等
    ，是股金發放之時間及金額，在宜航公司並非全然不變，被
    告乙○○先於其他股東，領取較高之股利，亦非無可能。另
    參諸被告乙○○所執該紙票號SPK601044號十萬元支票與其
    餘分紅支票，支票號碼從SPK601044至SPK601053大致相連（
    參見附表一之一），足證該紙支票是與其他分紅支票同時簽
    發，其支付予被告乙○○之理由，應係八十二年下半年之入
    股分紅，被告乙○○上開所辯稱之教官費云云，並無可採。
  (五)再被告乙○○辯稱：附表一之二編號(1)AK007273號支票憑票
    支付處書寫「王朝」，而非被告「乙○○」，且若果真該支
    票係支付其入股宜航公司之股利，豈有由證人丙○○兌領之
    理云云。又該張支票並無禁止背書轉讓，故並不需要持票人
    之背書即可兌領；再依證人丙○○於原審證稱「王朝」二字
    是我太太（即辛○○）寫的沒錯，這張支票是要給乙○○的
    沒錯，之所以交給我，是希望我領現金後再交給他等語（見
    原審卷二第七八頁）；核與該張支票憑票支付處係書寫「王
    朝」之情相符，足證憑票支付處書寫「王朝」二字，僅係宜
    航公司內部作帳時股金發放之憑據，且該「王朝」之記載與
    被告「乙○○」之姓名僅一字之差，被告亦自承其在業界綽
    號「王朝」無訛，是該記載無非辛○○書寫時，為求便利而
    簡略記載而已，被告就此所辯，亦難信採，其確有取得該次
    之宜航公司股利，亦可認定。
  (六)至於公訴人雖指被告乙○○有取得「第三次分紅」之款項即
    其中附表一之三編號(1)AB00000000號之支票一節，不惟為被
    告乙○○所否認，且該張支票提示者因距時久遠，已無從查
    考，此有臺南區中小企業銀行安和分行九十二年七月二十五
    日（九二）南銀和分字第二二三號函文附卷可參（見原審卷
    三第四五頁）。參諸證人王銘於九十年七月十一日偵查中
    證稱：「（宜航公司總共分紅幾次？）我只拿過一、二次，
    後來我退股，有退我錢，是十五萬元，退股總金額為十五萬
    ，他開一張支票給我。」（見偵卷二第二七頁背面），復於
    原審證稱：（是否一共分紅三次？）第一次七萬多元的票，
    我有收到三張，第二次之十五萬元的票，我也有收到，第三
    次我從未收到，如果有分的話，應該是丙○○吃掉了」等語
    （見原審卷二第一八四頁）。另證人甲○○於原審亦證稱有
    分紅約二次等語（見原審卷三第二一０頁），足見公訴人所
    指第三次分紅交予被告乙○○之支票，並無確切之證明，亦
    無積極之證據足以證明被告乙○○曾受領第三次分紅之款項
    ，公訴意旨此部分所指，尚無可採。
四、按公務員利用權力、公款或公務上之秘密而圖利者，依刑法
    第一百三十一條處斷，公務員服務法第十三條第三項定有明
    文。依此，須公務員有利用其權力之行為而圖利，始足該當
    ，倘僅單純入股為股東，而無利用權力之情事，自與上開構
    成要件有間。被告被告乙○○雖有入股宜航公司，並分配二
    次股利之事實，有如前述，然仍應審酌其是否有利用權力而
    圖利，經查：
  (一)被告乙○○於八十一年十二月二十一日起至八十三年九月四
    日止，擔任台南市警察局消防隊第一組（即災害預防、會審
    、會勘等業務）組長職務，負責台南市政府轄區之公共安全
    檢查（包括公共建築物消防設備檢查）、新蓋建築物申請建
    築、使用執照之會審、會勘等業務，於八十三年九月五日調
    任該隊第三組（負責火災調查鑑識等業務）組長職務之情，
    為被告乙○○所不爭。又宜航公司係從事消防馬達及發電機
    買賣，此經證人丙○○、辛○○等證述在卷；被告乙○○既
    係負責掌管公共安全檢查、新蓋建築物申請建築、使用執照
    之會審、會勘等業務；再佐之證人庚○○對於不敢入股宜航
    公司之原因，證稱：第一點是道德法律上之問題，我知道涉
    及利害關係應自行迴避，第二點我與其他幫浦廠商亦有交情
    …（是否知宜航公司與你們業務有利害關係？）有，有間接
    利害關係，因他們賣給器材商，我們是檢查器材商等情。則
    被告乙○○之職務與業者丙○○所經營之宜航公司營業項目
    間，顯有職務上之利害關係。
  (二)然依證人丙○○於調查站及偵查中，即多次證稱「為拓展本
    公司在台南地區之業務」、「渠等二人對我業務拓展有影響
    力」、「所以即以宜航公司之股份攏絡乙○○、庚○○二人
    」等語，另於原審更證述：「（要求參加宜航公司股東是他
    們自己參加的，還是你們邀請？）宜航當時在台南開始，我
    有邀請他們，時間約為八十一、二年間」等語（見原審卷二
    第七六頁），足見被告乙○○之入股宜航公司係因證人丙○○為拓展宜航公司之業務，主觀上認為被告之身份對其業務
    有所助益，而主動邀請被告乙○○入股，應可認定。則被告
    乙○○雖入股宜航公司，並分配該公司股利，但尚難認被告
    乙○○就此部分有何「利用權力」而加入該公司、分配股利
    之行為，則被告乙○○入股、分配股利之行為，與公務員服
    務法第十三條第三項之「利用權力」之構成要件，已有未合
    。
  (三)再者，證人庚○○雖於調查站供稱：我在擔任台南市警察局
    消防隊一組組員時，對當時一組組長乙○○部分選擇性的安
    檢業務行徑認為早晚會出事，因當時一組業務係負責新大樓
    安檢，有些案子我認為安檢有問題，但他仍執意要通過，所
    以我才會向當時消防隊隊長丁○○申請調動等語（見偵卷一
    第二０五、二０六頁）；復於偵查中稱：乙○○有他的人馬
    （業務），如建物安裝與乙○○較熟業者的消防設備，就較
    易通過安檢，如未採用他較熟業者的消防設備，他就會刁難
    等語（見偵查卷一第二一一頁背面）；另證人丙○○於偵查
    中證稱：因消防界都知乙○○與我共同投資宜航公司，所以
    消防馬達部分銷售比較好、（你如何得知台南市消防業界送
    審消防工程若採你們公司的消防馬達較易過關）外面傳的等
    語（見偵查卷一第一０五頁）；證人王銘於調查局調查時
    證稱：大約是八十三年左右，有一次同業聚會，現場大家閒
    聊，有聽到同業向丙○○談到「其整套式的幫浦，台南市的
    業界沒有丙○○經手的幫浦好像就過不了，乙○○是不是你
    們股東之類的談話等語（見偵卷一第一一０頁背面）、「我
    確實有聽說過，使用宜航公司的幫浦，消防檢查會較易過請
    檢察官再訊問其他業者」等語（見偵卷二第二六頁背面）。
    然證人庚○○嗣於本院上訴審審理時則證稱：「（是否曾經
    說過因為乙○○選擇性的安檢行徑，你認為早晚會出事，而
    且有些案子你認為安檢有問題，他執意通過，所以你要求調
    動職務？）因為乙○○比較喜歡交朋友，有些不擅交際的廠
    商他就認為與他個性不合，所以對廠商態度有的就比較積極
    、有的就比較消極，但這與我入股宜航公司沒有關係」、「
    （所謂乙○○選擇性的安檢，是否包括宜航公司業務部分？
    ）沒有，因為他對一些案件會比較積極，對一些廠商會比較
    積極的應對，會積極的去處理，所以我主觀上才會認為他可
    能跟那個廠商不錯，但整個案子不是針對某個器材，因為消
    防設備檢查時是檢查整個器材，消防檢查有四大部分，有一
    、二十種器材要檢查，丙○○賣的幫浦僅是安檢的一小項，
    宜航公司當時只賣幫浦，其餘設備沒有販賣。」等語（見本
    院上訴卷第一二九、一三０頁）。另證人丁○○於本院審理
    時亦證稱：「（當時庚○○請求調離消防局一組的時候，有
    無向你報告『新大樓安檢有問題，乙○○卻仍執意通過，如
    未採用與乙○○較熟業者之消防設備，乙○○就會刁難』是
    否有向你報告類似這類的事情？）我印象中沒有，雖然時間
    隔很久，但是他們所從事業務上我很少去干預。（有無部屬
    向你報告過？）應該是沒有。（有無任何消防隊員向你報告
    在安檢上，乙○○有問題？）沒有。…因辦會審、會勘會有
    牽涉風紀的問題，所以我們會有不定期或是定期業務上的輪
    調。…我印象中好像還沒有人對要離開會審、會勘的職務來
    向我請求要調動的，印象中大部分都是我主動基於風紀上的
    考慮來調動。」等語（本院卷二第六０至六三頁），則證人
    庚○○前於調查站所為之供述，並無確切之證據可資佐證，
    諒係出於其主觀臆測之詞，尚難據以認定被告乙○○有「利
    用權力」而圖利之情事。另證人王銘嗣於本院上訴審審理
    時則證稱：「（你在九十年六月二十六日調查站時是否有說
    ：大約是八十三年左右，有一次同業聚會，現場大家閒聊，
    有聽到同業向丙○○談到『其整套式的幫浦，台南市的業界
    沒有丙○○經手的幫浦好像就過不了』，乙○○是否你們之
    股東之類的談話，是否確有其事要問丙○○才知道，是否有
    講過該話）有，當時我們台南市有三家業者，同業的幫浦向
    丙○○買的比較多，因為他銷的量比較多，所以他們的同業
    可能忌妒才會講乙○○對丙○○比較好等話」、「（你有沒
    有查過，沒有使用宜航公司的幫浦，安檢就沒有辦法通過的
    情形？）沒有這種情形」等語（見本院上訴卷第一三一頁）
    ，則證人王銘前揭所稱：大約是八十三年左右，有一次同
    業聚會，現場大家閒聊，有聽到同業向丙○○談到「其整套
    式的幫浦，台南市的業界沒有丙○○經手的幫浦好像就過不
    了，乙○○是不是你們股東之類的談話、我確實有聽說過，
    使用宜航公司的幫浦，消防檢查會較易過請檢察官再訊問其
    他業者云云，無非係聽聞自其他同業之傳聞供述，本不足為
    憑，且王銘亦於本院上訴審否認有「未使用宜航公司之幫
    浦，安檢就無法通過之情」（見本院上訴卷第一三一頁），
    自不得遽依其供述而為不利於被告乙○○之認定。
  (四)被告乙○○固有以插（暗）股方式出資十萬元加入丙○○所
    經營之宜航公司，雖有約定分紅等情，苟無確切證據證明其
    有利用權力圖得不法，僅為違背公務員利益迴避原則之問題
    。公訴人遽以被告事後分配紅利，即逕指為利用職務上之權
    力而圖得「不法利益」，已有未合。又被告對如何迫使業者
    採用丙○○所經營之宜航、或營裕公司銷售之消防安全器材
    ，否則即藉安全檢查及審核使用執照會審（勘）之機會加以
    刁難，使丙○○藉以增加其銷售業績而獲取高利潤之情形，
    均未據公訴人就有關被告主管或監督之事務之具體個案予以
    指明，且未就被告當時因何主管或監督之事務之工程、對何
    公司機構、或個人予以刁難，對何業者逼迫使用丙○○之消
    防安全設備器材，以圖丙○○或被告乙○○之「不法利益」
    舉證以實其說，僅憑上開傳聞，要難遽以刑法第一百三十一
    條、貪污治罪條例第六條第一項第四款相繩。矧原審共同被
    告庚○○在調查站偵訊時亦圖解免脫身，不免有不利共同被
    告之供述，如被告乙○○任組長時部分選擇性安檢，安檢有
    問題，但他執意要通過，所以申請調動云云（見偵卷一第二
    ０五、二０六頁）。於偵查中供稱「（你在調查筆錄供述乙○○選擇性安檢業務是何意？）乙○○有他的人馬（業務）
    ，如建物安裝與乙○○較熟業者的消防設備，就較易通過安
    檢，如未採用他較熟業者的器材，他就會刁難」云云（見偵
    卷一第二一一背面），然庚○○既稱伊自己之股份轉給王銘
    ，詳細情形股東幾個、王銘參加幾股，亦不甚明瞭，殆
    亦難知悉有何業者受刁難、何建物安裝與乙○○較熟業者之
    消防設備較易通過，其又稱：聽說勤務中心有一、二人如吳
    金俊、蘇耀政有參與投資（指是乙○○之同黨，見同上卷頁
    ）云云，惟吳金俊於調查站詢問時否認有利用職務上機會要
    求台南市消防設備工程業者承銷（其與乙○○所投資）之卉
    兒粧視聽歌唱ＫＴＶ之酒卡等情（見偵卷二第五五頁）。於
    偵查中亦供稱「（是否知在那邊消費是那些人）我不知道，
    因未在現場。」、「（乙○○有無告訴你來消費很多都是業
    者？）沒有。」等情，難遽為不利被告乙○○之認定。另蘇
    耀政於調查站詢問時，則供稱「伊太太自朋友涂秀枝處得知
    卉兒粧視聽歌唱ＫＴＶ欲找人入股消息後，即向伊要二十五
    萬元，自行與涂秀枝投資前開ＫＴＶ，伊本身並未入股，也
    不知股東除伊太太、涂秀枝外，尚有何人。無利用職務上機
    會要求台南市消防設備工程業者承銷前開卉兒粧視聽歌唱Ｋ
    ＴＶ之酒卡」、「（去消費的顧客大部分是何人）不知道。
    」等情（見偵卷二第四三至四五頁、第六四頁背面），亦未
    指訴被告乙○○在此方面有何刁難或迫使消防設備業者推銷
    之情形，亦難資為不利被告乙○○之認定。縱證人丙○○或
    稱「因消防界都知乙○○與伊共同投資宜航公司，所以消防
    馬達部分銷售比較好」、「外面傳的（採用丙○○經營公司
    之消防馬達較易過關）」（見偵卷一第九八、一０五頁），
    然此不無可能僅係丙○○利用乙○○等之噱頭廣告使銷售器
    材順利，否則乙○○既然僅插暗股，外界應無從知悉被告乙○○投資丙○○公司之事。且據丙○○於本院審理時到庭證
    稱：「（業界知不知道乙○○有投資在宜航公司？）不知道
    。（為何會不知道？）業界知道我跟乙○○很好，但是窗口
    我是對甲○○。（你們在同業聚會的時候，有人跟你講說，
    沒有你經手的幫浦就過不了安檢，這句話是誰講的？）沒有
    這回事，太離譜，這是同行亂講。」等語（本院卷二第七四
    頁），堅決否認曾聽聞上開傳聞。另證人王秀春於本院審理
    時固亦證稱：曾聽其配偶丙○○說過消防界都知道跟乙○○
    共同投資宜航公司，所以你消防馬達的銷售比較佳，而且外
    面也傳言用宜航公司的消防馬達容易過關云云本院卷二第一
    三九頁），然其既係聽聞自丙○○轉述該傳聞，而丙○○本
    人復否認有上開傳聞，自無從遽認被告乙○○確曾假借其安
    檢職務之機會，自行向各消防業者表明其已投資宜航公司，
    並要求各消防業者多選購宜航公司之消防產品。
  (五)證人庚○○於本院上訴審時到場證稱：「（有無特別提到乙○○利用自己之職務一定要丙○○給他入股？）沒有，這是
    丙○○跟我講的。」、「（丙○○為何要邀你入股？）當時
    丙○○是乙○○介紹的，去他公司時丙○○說要給我們股份
    ，至於為何要讓我們入股要問丙○○，因為是他主動要求我
    們入股的。」等情（見本院上訴卷第一二八、一二九頁）。
    足見丙○○當係為求銷售獲利而主動邀請乙○○、庚○○等
    入股，此參酌丙○○亦於調查站詢問時曾陳稱伊當初成立宜
    航公司主要目的係在銷售消防器材，為拓展本公司在台南地
    區之業務，遂答允乙○○之入股等語（見偵卷一第九八頁、
    第一七八頁）。則丙○○之目的厥在銷售，有其考量，並非
    受強制一定要接受不可，況邀他人入股投資一起創業既有現
    金可取，衡情尤對身為負責人之丙○○有利，且庚○○亦稱
    係丙○○主動要求入股，顯見丙○○之企圖借用乙○○、庚○○之影嚮力或噱頭廣告，營求生意獲利。況丙○○自己在
    宜航公司獲利之情形可觀，就第一次分紅即有五股達三十九
    萬四千一百六十五元（78,833元×5＝394,165元），第二次
    分紅亦有五股（名為六股，其中一股既稱係代被告乙○○領
    取，已如上述，即予以排除，剩下五股）亦達有七十五萬元
    （15萬元×5＝75萬元，見偵卷二第六八頁）。而被告乙○○僅在八十二、八十三年間各一次分紅，有股東分紅支票兌
    現情形可按（同上卷頁），並未見被告乙○○有何特殊超額
    獲利之不法利益情形。則丙○○於調查站詢問時供稱：八十
    二、八十三年間被告乙○○等每人每年有高達三、四十萬元
    之紅利云云（見偵卷一第九八頁），已有未合，並無可採。
    至起訴書所指之第三次分紅（即八十四年間分紅），則僅有
    帳簿記載，然證人即股東王銘已證稱並未收到第三次分紅
    ，如有是丙○○吃掉等情，有如前述，是公訴人就此部分之
    指訴，並無可採。
五、綜據上述，證人庚○○、丙○○、王銘或雖有為上開不利
    於被告之證述，但或本於個人主觀臆測之詞，或非親身經歷
    ，已難據為被告乙○○不利之證據；況本件被告乙○○雖有
    入股宜航公司及分配股利之事實，但尚無證據足證被告乙○○有如何利用權力圖得不法利益之不法行為或就主管或監督
    之事務，明知違背法令，而圖得不法利益之情形，檢察官亦
    未能就此部分提出證據以資佐證，則依現存之證據並不足以
    使本院形成被告乙○○有利用權力而圖利之確信，被告乙○○此部分犯罪尚屬不能證明。原審以不能證明被告乙○○犯
    罪，而就被告乙○○此被訴部分為無罪判決之諭知。本院經
    核原判決認事用法，並無不合。檢察官上訴意旨猶執前詞，
    指摘原判決此一部分不當，為無理由，應予駁回。
據上論結，應依刑事訴訟法第三百六十八條、第三百六十九條第
一項前段、第三百六十四條、第二百九十九條第一項前段、第三
百條，修正前（八十一年七月十七日公布）貪污治罪條例第二條
、第三條、第五條第一項第三款、第十二條、第十七條，刑法第
二條第一項前段、第十一條前段，修正前刑法第五十六條、第三
十七條第二項，修正前罰金罰鍰提高標準條例第一條前段，判決
如主文。
本案經檢察官范文豪到庭執行職務。
中    華    民    國    97    年    4     月    23    日
                  刑事第六庭    審判長法  官  蔡崇義
                                      法  官  曾文欣
                                      法  官  杭起鶴
以上正本證明與原本無異。
如不服本判決，應於收受本判決後十日內向本院提出上訴書狀。
其未敘述上訴理由者並得於提起上訴後十日內向本院補提理由書
狀（均須按他造當事人之人數附繕本）「切勿逕送上級法院」。
                                      書記官  魏安里
中    華    民    國    97    年    4     月    23    日
附錄本院決論罪科刑法條：
貪污治罪條例第五條：
有下列行為之一者，處七年以上有期徒刑，得併科新台幣二百萬
元以下罰金：
一、意圖得利，擅提或截留公款或違背法令收募稅捐或公債者。
二、利用職務上之機會，詐取財物者。
三、對於職務上之行為，要求、期約或收受賄賂或其他不正利益
    者。
前項第一款及第二款之未遂犯罰之。
【附表一之一】
┌───┬─────┬──────┬──────┬─────┬─────┐
│編 號 │ 發 票 日 │  銀    行  │  票    號  │  提  示  │備註（原審│
│      │          │            ├──────┤          │偵審卷）  │
│      │          │            │  票面金額  │          │          │
├───┼─────┼──────┼──────┼─────┼─────┤
│(1)    │ 82.07.02 │ 台灣中小企 │ SFK601044  │  乙○○  │院一卷頁10│
│      │          │ 業善化分行 ├──────┤          │0偵二卷頁1│
│      │          │ 1330-3     │ 十萬元     │          │76        │
├───┼─────┼──────┼──────┼─────┼─────┤
│(2)    │ 82.10.05 │            │SFK601049   │  王銘  │院一卷頁10│
│      │          │            ├──────┤          │2偵二卷頁1│
│      │          │            │七萬八千八  │          │81        │
│      │          │            │百三十三元  │          │          │
├───┼─────┼──────┼──────┼─────┼─────┤
│(3)    │ 82.10.05 │            │SFK601050   │ 王銘   │院一卷頁10│
│      │          │            ├──────┤ 林明琴   │2偵二卷頁1│
│      │          │            │七萬八千八  │ 背書     │82        │
│      │          │            │百三十三元  │          │          │
├───┼─────┼──────┼──────┼─────┼─────┤
│(4)    │ 82.10.05 │            │SFK601052   │  王銘  │院一卷頁10│
│      │          │            ├──────┤          │3偵二卷頁1│
│      │          │            │七萬八千八  │          │84        │
│      │          │            │百三十三元  │          │          │
└───┴─────┴──────┴──────┴─────┴─────┘
【附表一之二】
┌───┬─────┬──────┬──────┬─────┬─────┐
│編 號 │ 發票日   │  銀    行  │  票    號  │  提  示  │ 備    註 │
│      │          │            ├──────┤          │（原審偵、│
│      │          │            │  票面金額  │          │審卷）    │
├───┼─────┼──────┼──────┼─────┼─────┤
│(1)    │83.04.30  │ 台灣中小企 │ AK0000000  │  丙○○  │院一卷頁97│
│      │          │ 業善化分行 ├──────┤          │偵二卷頁18│
│      │          │ 1330-3     │ 十五萬元   │          │8         │
├───┼─────┼──────┼──────┼─────┼─────┤
│(2)    │83.04.30  │            │ AK0000000  │  王銘  │院一卷頁97│
│      │          │            ├──────┤  台南企銀│偵二卷頁18│
│      │          │            │ 十五萬元   │  麻豆分行│7         │
├───┼─────┼──────┼──────┼─────┼─────┤
│(3)    │83.04.30  │            │ AK0000000  │  王銘  │院一卷頁98│
│      │          │            ├──────┤  台南企銀│偵二卷頁19│
│      │          │            │ 十五萬元   │  麻豆分行│1         │
├───┼─────┼──────┼──────┼─────┼─────┤
│(4)    │83.04.30  │            │ AK0000000  │  王銘  │院一卷頁99│
│      │          │            ├──────┤  6727    │院三卷頁9 │
│      │          │            │ 十五萬元   │  台南企銀│、10      │
│      │          │            │            │  麻豆分行│          │
└───┴─────┴──────┴──────┴─────┴─────┘
【 附表一之三】
┌───┬─────┬──────┬──────┬─────┬─────┐
│編 號 │發 票 日  │  銀    行  │ 票   號    │ 提   示  │ 備    註 │
│      │          │            ├──────┤          │          │
│      │          │            │ 票面金額   │          │          │
├───┼─────┼──────┼──────┼─────┼─────┤
│(1)    │84.03.05  │ 台灣中小企 │ AB00000000 │          │已無可考  │
│      │          │ 銀安和分行 ├──────┤          │          │
│      │          │ 608-2      │  四十萬元  │          │          │
├───┼─────┼──────┼──────┼─────┼─────┤
│(2)    │84.05.30  │            │ B00000000  │          │已無可考  │
│      │          │            ├──────┤          │          │
│      │          │            │  二十萬元  │          │          │
├───┼─────┼──────┼──────┼─────┼─────┤
│(3)    │84.07.05  │            │ AB00000000 │          │作廢      │
│      │          │            ├──────┤          │          │
│      │          │            │  一百萬元  │          │          │
├───┼─────┼──────┼──────┼─────┼─────┤
│(4)    │84.03.05  │            │ AM0000000  │          │          │
│      │          │            ├──────┤          │          │
│      │          │            │ 二十四萬元 │          │          │
├───┼─────┼──────┼──────┼─────┼─────┤
│(5)    │84.03.05  │            │ AM0000000  │          │          │
│      │          │            ├──────┤          │          │
│      │          │            │ 三十六萬元 │          │          │
├───┼─────┼──────┼──────┼─────┼─────┤
│(6)    │84.03.05  │            │ AM0000000  │          │          │
│      │          │            ├──────┤          │          │
│      │          │            │  三十萬元  │          │          │
└───┴─────┴──────┴──────┴─────┴─────┘
【附表二之一】
┌───┬─────┬──────┬──────┬─────┬─────┐
│編 號 │ 發 票 日 │  銀    行  │ 票   號    │ 提   示  │ 備    註 │
│      │          │            ├──────┤          │（原審偵、│
│      │          │            │ 票面金額   │          │審卷）    │
├───┼─────┼──────┼──────┼─────┼─────┤
│(1)    │ 86.01.08 │ 台灣中小企 │AP0000000   │  癸○○  │院一卷頁10│
│      │          │ 銀善化分行 ├──────┤000-000-00│7、185    │
│      │          │ 1331-1     │二萬元      │46-1善化農│          │
│      │          │            │            │會        │          │
├───┼─────┼──────┼──────┼─────┼─────┤
│(2)    │ 86.03.05 │ 台灣中小企 │AQ0000000   │  乙○○  │院一卷頁10│
│      │          │ 銀善化分行 ├──────┤ 33801-9  │5、185    │
│      │          │ 1801-1     │二萬元      │ 善化郵局 │          │
├───┼─────┼──────┼──────┼─────┼─────┤
│(3)    │ 86.09.05 │ 台南企銀善 │BM0000000   │  乙○○  │院一卷頁11│
│      │          │ 化分行     ├──────┤台南郵局第│3、118、18│
│      │          │ 608-2      │二萬元      │二支局0338│5         │
│      │          │            │            │01-9      │          │
├───┼─────┼──────┼──────┼─────┼─────┤
│(4)    │ 87.01.08 │ 台灣中小企 │AU0000000   │ 癸○○   │院一卷頁85│
│      │          │ 銀善化分行 ├──────┤ 中華商銀 │92-93、185│
│      │          │ 1331-1     │二萬元      │ 台南分行 │          │
│      │          │            │            │000-000-00│          │
│      │          │            │            │46-00（87.│          │
│      │          │            │            │1.14提示）│          │
├───┼─────┼──────┼──────┼─────┼─────┤
│(5)    │ 87.02.10 │ 台灣中小企 │AS0000000   │  乙○○  │院一卷頁10│
│      │          │ 銀善化分行 ├──────┤ 善化郵局 │7         │
│      │          │ 1331-1     │二萬元      │          │          │
├───┼─────┼──────┼──────┼─────┼─────┤
│(6)    │84.04.05  │ 台灣中小企 │AM0000000   │黃秀蘭    │院一卷頁10│
│      │          │ 銀善化分行 ├──────┤萬泰台南00│6         │
│      │          │ 1331-1     │一萬元      │0000000000│          │
└───┴─────┴──────┴──────┴─────┴─────┘
【附表二之二】
┌───┬─────┬──────┬──────┬─────┬─────┐
│編 號 │ 發 票 日 │  銀    行  │    票  號  │提示行庫  │ 備    註 │
│      │          │            ├──────┤提示人    │（原審偵、│
│      │          │            │   票面金額 │          │  審卷）  │
├───┼─────┼──────┼──────┼─────┼─────┤
│(1)    │83.02.08  │ 台灣中小企 │ AK0000000  │ 1331-1   │院一卷頁10│
│      │          │ 銀善化分行 ├──────┤ 丙○○   │0         │
│      │          │ 1330-3     │二萬五千二百│          │          │
│      │          │            │元          │          │          │
├───┼─────┼──────┼──────┼─────┼─────┤
│(2)    │ 84.04.19 │ 台灣中小企 │  AM0000000 │京城商業銀│院一卷頁10│
│      │          │ 銀善化分行 │            │行大同分行│4         │
│      │          │ 1330-3     │            │大賦工程企│          │
│      │          │            ├──────┤業有限公司│          │
│      │          │            │   三  萬元 │負責人張美│          │
│      │          │            │            │月00000000│          │
│      │          │            │            │ 0872-2   │          │
├───┼─────┼──────┼──────┼─────┼─────┤
│(3)    │ 84.05.05 │ 台灣中小企 │  AM0000000 │農民銀行永│院一卷頁10│
│      │          │ 銀善化分行 │            │康分行    │6         │
│      │          │ 1331-1     │            │甲○○    │          │
│      │          │            ├──────┤0000000000│          │
│      │          │            │   一萬元   │-6        │          │
├───┼─────┼──────┼──────┼─────┼─────┤
│(4)    │ 84.07.05 │ 台灣中小企 │  AM0000000 │同上      │院一卷頁10│
│      │          │ 銀善化分行 │            │          │5         │
│      │          │ 1330-3     ├──────┤          │          │
│      │          │            │ 一萬一千七 │          │          │
│      │          │            │ 百六十元   │          │          │
├───┼─────┼──────┼──────┼─────┼─────┤
│(5)    │ 85.09.20 │ 台灣中小企 │  AP0000000 │京城商業銀│院一卷頁10│
│      │          │ 銀善化分行 │            │行東寧分行│6         │
│      │          │ 1331-1     ├──────┤B50607-3  │          │
│      │          │            │  三萬元    │台南市警察│          │
│      │          │            │            │局義勇消防│          │
│      │          │            │            │警察大隊直│          │
│      │          │            │            │屬救援中隊│          │
│      │          │            │            │壬○○    │          │
├───┼─────┼──────┼──────┼─────┼─────┤
│(6)    │ 86.04.05 │ 台灣中小企 │  AQ0000000 │華南銀行赤│院一卷頁10│
│      │          │ 銀善化分行 │            │崁分行    │7         │
│      │          │ 1331-1     │            │永大光企業│          │
│      │          │            │            │管理顧問有│          │
│      │          │            │            │限公司負責│          │
│      │          │            │            │人戊○○  │          │
│      │          │            ├──────┤（7949-1）│          │
│      │          │            │  二萬元    │ 86.8.25  │          │
│      │          │            │            │ 交換提示 │          │
├───┼─────┼──────┼──────┼─────┼─────┤
│(7)    │ 86.07.08 │ 台灣中小企 │  AT0000000 │華南銀行赤│院一卷頁85│
│      │          │ 銀安平分行 │            │崁分行    │90-91     │
│      │          │ 2960-3     │            │永大光企業│          │
│      │          │            │            │管理顧問有│          │
│      │          │            │            │限公司負責│          │
│      │          │            │            │人戊○○  │          │
│      │          │            ├──────┤（7949-1）│          │
│      │          │            │  二萬元    │ 86.8.23  │          │
│      │          │            │            │ 交換提示 │          │
├───┼─────┼──────┼──────┼─────┼─────┤
│(8)    │ 86.11.10 │ 台灣中小企 │ AS0000000  │中國信託商│院一卷頁10│
│      │          │ 銀善化分行 │            │業銀行    │4         │
│      │          │ 1330-3     │            │00000-0000│          │
│      │          │            │            │5030      │          │
│      │          │            │            │台欣消防工│          │
│      │          │            │            │程企業有限│          │
│      │          │            ├──────┤公司負責人│          │
│      │          │            │ 二萬元     │劉清源    │          │
└───┴─────┴──────┴──────┴─────┴─────┘


司法院資訊處製作；財團法人民間司法改革基金會備份。
